臺灣高等法院刑事判決　　　　　　　　　九十一年度上訴字第三四八號
　　上　訴　人
　　即　被　告　乙○○　男　民.
右上訴人，因偽證案件，不服臺灣板橋地方法院，九十一年度訴字第五五三號，中華
民國九十一年八月七日第一審判決（起訴案號：臺灣板橋地方法院檢察署九十年度偵
字第一一五八號）提起上訴，本院判決如左：
    主      文
上訴駁回。
    事      實
一、緣啟航影視有限公司（下稱啟航公司）以專門製售及批發音樂伴唱帶為業，其銷
    售之伴唱帶區分為兩種：一種用於舊歌，貼上黃色標籤，為黃標帶，ＫＴＶ業者
    立即獲授權，得公開播映；一種用於當年新歌，貼上白色標籤，為白標帶，ＫＴ
    Ｖ業者於一年或一年半後，須再與啟航公司訂約，更換為黃色標籤，始得公開播
    映，或稱合約帶。啟航公司於民國（下同）八十七年七月卅日晚間十時許聲請搜
    索甲○○在台北縣樹林市○○街○段三三九之二七號經營之童心園ＫＴＶ，查扣
    「戲棚腳」與「波波的茶」兩首曲目之伴唱帶（其餘曲目部分，嗣後撤回告訴）
    ，認係未續約之白標帶，因而告訴甲○○違反著作權法。
二、乙○○係啟航公司送貨員，承送上開「戲棚下」與「波波的茶」伴唱帶予童心園
    ＫＴＶ，明知該伴唱帶為黃標帶或白標帶，但於法院審判甲○○違反著作權法案
    件時，對此是否構成違反著作權法之重要關係事項，基於概括犯意，數次連續於
    八十八年七月十三日台灣板橋地方法院八十八年度易字第二二三五號、八十九年
    二月十八日同院八十八年度易更字第一號及八十九年九月十四日本院八十九年上
    易字第三一０五號審理中作證，竟供前具結，而為隱匿實情或供詞矛盾使生混淆
    。其證言依序為：
  (一)「（法官問：戲棚腳及波波的茶是否獨家授權帶？）都是，但是我們賣出的獨家
    授權帶時就是賣黃標，並不是如歡樂聯盟的合約帶，因為獨家授權帶都是賣斷，
    是黃色的公播帶」「法官問：獨家授權帶是否送黃標？）我不清楚」。
  (二)「法官問：扣案的帶子是否也是你送的？）送貨單上０三七號之後才是合約帶，
    該編號之前的帶子都是非合約帶的獨家帶，都可以公開播映，是貼黃標，公司沒
    有白籤，我手上不可能有白色標籤的獨家帶，只有合約帶的家用帶子才有白色標
    籤」，「法官問：家用帶子是否也有編號？」我們業務沒有做，家用帶方面，我
    不清楚，０三七之後都是家用帶」。
  (三)「法官問：究竟送的是白色或黃色？）我送的合約帶都是白標，獨家帶都是黃標
    ，我送的，事後這些歌曲都已經可以獨家播映，都是黃色的，０三七以後的是白
    色，沒有合約的是黃色的」。
三、嗣在上開甲○○違反著作權法案件確定前，乙○○於八十九年二月廿一日本件檢
    察官偵查中，自白遭受啟航公司壓力而虛偽陳述。案經台灣板橋地方法院檢察署
    檢察官偵查起訴。
    理      由
一、訊據上訴人即被告乙○○對於右開任職啟航公司送貨員，承送本件「戲棚腳」與
    「波波的茶」音樂伴唱帶予童心園ＫＴＶ，於甲○○被訴違反著作權法案件為上
    開證言，嗣於本件偵查中自白遭受啟航公司壓力而不盡吐實等情，坦認不諱。其
    中關於啟航公司販售伴唱帶之作業情形，業經啟航公司代理人蘇雅惠、王莉莉分
    別在該違反著作權案中證述屬實；關於上訴人即被告所指證之伴唱帶，亦經證人
    張文成在該違反著作權案中證實為執行搜索查扣者無訛；關於上訴人即被告結證
    之證言及自白，均有筆錄與簽名結文在卷可稽。
二、經查關於查扣之「戲棚腳」與「波波的茶」伴唱帶於童心園ＫＴＶ購買時，既係
    上訴人即被告送貨，伴唱帶復有啟航公司編號為證，究竟為得公開播映之黃標帶
    ？抑或須另行續約始得公開播映之白標帶？上訴人即被告就此關係甲○○是否成
    立違反著作權法之關鍵事項，當知之甚稔，且立可辨認，惟查上訴人即被告所為
    證言，則有以下隱匿實情或供詞矛盾使生混淆情事：
  (一)「戲棚腳」伴唱帶係案外人有容文化事業有限公司（下稱有容公司）於八十六年
    八月廿二日始將著作權轉與啟航公司，授權期間為八十七年一月一日起至同年十
    二月卅一日止，有授權書一紙在卷可稽（見八十七年度偵字第二０二一一號卷第
    十三頁），且經啟航公司代理人蘇雅惠在甲○○違反著作權法案中明確證稱，波
    波的茶與戲棚腳在向唱片公司取行發行權之前，係貼白標籤，授權期限始換成黃
    標。而本件「戲棚腳」伴唱帶查係八十五年九月十日始由上訴人即被告送貨予童
    心園ＫＴＶ，豈可能自始即為黃標帶？
  (二)上訴人即被告在八十八年易字第二二三五號，首先肯定證稱，戲棚腳及波波的茶
    均係獨家授權之黃標帶，但爾後又稱不清楚是否為黃標帶。
  (三)查「戲棚腳」送貨單編號為七二二一，「波波的茶」編號為００二，若據上訴人
    即被告所證：送貨單上０三七號之後為白標籤之合約帶，之前始為黃標籤之獨家
    帶云云，則「戲棚腳」應為白標帶，僅「波波的茶」為黃標帶。但上訴人即被告
    於八十八年易字第二二三五號及八十八年易更字第一號均指稱該兩伴唱帶均為黃
    標帶。
  (四)最後，上訴人即被告於本院八十九年上易字第三一０五號所稱，其送貨之合約帶
    均白標，獨家帶均黃標，事後該歌曲均可獨家播映，其未遂一核對白色或黃色云
    云，含糊其詞，隱匿實情。
三、按刑法第一百六十八條證人於審判之公署或檢察官偵查時，對於案情有重要關係
    之事項，供前或供後具結，所為之虛偽陳述，應不侷限於謂有為無，或謂無為有
    ，抑或指黑為白之類而已，若有故隱實情，或證詞矛盾故使生混淆情形，亦應認
    屬虛偽陳述而令負偽證責任，此觀之刑事訴訟法第一百八十九條第一項結文所載
    「當據實陳述，決無匿飾增減」即明。上訴人即被告對於本件甲○○公開播映之
    「戲棚腳」與「波波的茶」伴唱帶究竟係得公開播映之黃標帶或不得公開播映之
    白標帶，關係甲○○有無違反著作權法犯罪之重要事項，其故隱實情或證詞矛盾
    使生混淆，自應以偽證罪論擬。
四、原審論上訴人即被告成立偽證罪；又其先後多次犯行，基於概括犯意，所犯罪名
    相同，為連續犯，依刑法第五十六條規定以一罪論，並加重其刑；爰審酌上訴人
    即被告一切犯罪情狀，更審酌上訴人即被告曾受僱於啟航公司，因受壓力而蹈刑
    章，且於犯罪後已於本件偵查中坦承（違反著作權案件於八十九年十月廿七日宣
    判即告確定，上訴人即被告係於九十年二月廿一日始坦承虛偽陳述，故不合刑法
    第一百七十二條所虛偽陳述案件確定前自白之減輕或免除其刑）等情，處以有期
    徒刑八月，復以上訴人即被告尚未曾受有期徒刑以上刑之宣告，經此偵審教訓，
    已無再犯之虞，所宣告之刑以暫不執行為適當，並依刑法第七十四條第一款宣告
    緩刑五年。核其認事用法，並無違誤。上訴人即被告上訴意旨，否認成立偽證罪
    云云，為無可取，其上訴，應予駁回。
據上論結，應依刑事訴訟法第三百六十八條判決如主文。
本案經檢察官朱兆民到庭執行職務。
中      華      民      國    九十一    年    十二      月    十一      日
                              臺灣高等法院刑事第八庭
                                  審判長法  官  陳  祐  治
                                        法  官  楊  炳  禎
                        法  官  沈  宜  生
右正本證明與原本無異。
如不服本判決應於收受送達後十日內向本院提出上訴書狀，其未敘述上訴之理由者並
得於提起上訴後十日內向本院補提理由書（均須按他造當事人之人數附繕本）。
                                        書記官  詹  麗  珠
中      華      民      國    九十一    年    十二      月    十二      日
附錄本案論罪科刑法條全文如左：
刑法第一百六十八條
於執行審判職務之公署審判時或於檢察官偵查時，證人、鑑定人、通譯於案情有重要
關係之事項，供前或供後具結，而為虛偽陳述者，處七年以下有期徒刑。
